臺灣臺中地方法院行政訴訟判決
111年度交字第52號
原      告  鍾富州  

被      告  臺中市交通事件裁決處
                      設臺中市○○區○○○路00號
代  表  人  黃士哲    住同上
訴訟代理人  黃曉妍律師
上列當事人間交通裁決事件，原告不服被告民國110年12月27日
中市裁字第68-GU0000000、68-GU0000000號裁決書，提起行政訴
訟，本院判決如下：
    主  文
原告之訴駁回。
訴訟費用新臺幣參佰元由原告負擔。
    事實及理由
一、程序事項：按行政訴訟法第237 條之7 規定，交通裁決事件
    之裁判，得不經言詞辯論為之。本件屬交通裁決事件，依兩
    造所述各節及卷內資料其事證已臻明確，本院認無經言詞辯
    論之必要，爰不經言詞辯論而為判決。
二、事實概要：原告於民國110年11月16日01時15分許，駕駛號
    牌721-JLT號普通重型機車(下稱系爭車輛），行經臺中市○○
    區○○路○段000號前，因闖越警方臨檢站擦撞員警肇事，經現
    場員警當場施以酒精檢測，原告酒精濃度超過規定標準，因
    原告有(1)「汽機車駕駛人酒精濃度超過規定標準(0.15-0.2
    5(未含))因而致人受傷」、(2)「行經警察機關設有告示執
    行酒精濃度測試之檢定處所，不依指示停車接受稽查」之違
    規行駛，經臺中市政府警察局第六分局（下稱舉發機關）員
    警認定原告違反道路交通管理處罰條例第35條第1項第1款、
    同條第4項第1款之規定，對原告製開第GU0000000、GU00000
    00號舉發違反道路交通管理事件通知單，並將原告所涉公共
    危險罪等移送偵辦。被告續於110年12月27日以中市裁字第6
    8-GU0000000、68-GU0000000號裁決書（下稱原處分一、二
    ），依行政罰法第26條第1項但書、道路交通管理處罰條例
    第35條第1項、同條第4項、第24條第1項第2款、第61條第3
    項及「違反道路交通管理事件統一裁罰基準表」之規定，裁
    處原告（1）罰鍰新臺幣（下同）15,000元、吊扣汽車駕駛
    執照24個月並應參加道路交通安全講習，因同日拒絕酒測按
    需處分吊(註)銷汽車駕照，故吊扣駕照之處分免於執行（本
    案移送公共危險，俟法院判決後，依判決裁處）；(2)罰鍰1
    80,000元、吊銷汽車駕駛執照，並應參加道路安全講習。
三、原告主張略以：當時因看到該路口沒有設臨檢站，因一時緊
    張油門跟煞車一起按，導致衝到後面遭員警攔下來，才發覺
    快撞到員警，我才馬上自摔路邊，接受酒測，也因此遭罰18
    萬，被告所為之原處分顯有違誤等語，並聲明：原處分一、
    二撤銷，訴訟費用由被告負擔。
四、被告答辯則以：
  ㈠本件應適用之法律依據為道路交通管理處罰條例第35條第1項
    第1款、第4項、第24條第1項第2款、警察法第2條、警察職
    權行使法第6條1項第6款、第8條第1項第3款、道路交通安全
    規則第114條第2款等規定。
  ㈡案經轉據舉發機關110年12月13日中市警六分交字第11001533
    67號函復說明略以：「...二、本案係本分局員警於110年11
    月16日1時8分執行擴檢勤務時在本市○○區○○路○段000號前，
    發現旨案車輛行經警察機關設有告示執行酒精濃度測試之檢
    定處所，不依指示停車接受稽查，並於逃逸中致人受傷，復
    於撞擊路邊車輛後倒地後經本分局員警於同日1時15分測得
    酒精濃度值為0.21mg/l超過規定標準，爰依法掣單舉發。」
    。
  ㈢次查舉發機關檢附之採證光碟，確認：值勤員警於臺中市河
    南路三段與市政北六路口，設置路檢點，並設置三角錐、機
    車受驗告示牌以及LED燈告示牌。影像時間軸 33：27時，值
    勤員警手揮指揮棒示意來車停下受檢，同時有引擎聲加速運
    轉聲響，來車係號牌：721-JLT普通重型機車(下稱系爭車輛
    )，於33：29時，自畫面左方衝出，並於33：31時擦撞執勤
    員警，系爭車輛因重心不穩摔到在地，隨後值勤員警上前進
    行逮捕、酒測程序。
　㈣原告陳稱係因緊張同時使用油門與剎車，惟機車油門與剎車
    施力方向不同，無法同時操作，且影像顯示系爭車輛經過臨
    檢站時未有剎車痕跡，且有明顯引擎聲加速運轉聲響，顯見
    原告並未同時剎車減速，而是加速車速闖越臨檢站。原告飲
    酒後駕車上路，行經事故地點時，為規避酒應濃度測檢測，
    急速闖越臨檢站導致擦撞執勤員警。經現場員警對原告施以
    吐氣酒精濃度測試，測得其吐氣所含酒精濃度為每公升0.21
    mg/L，原告酒後駕車致人受傷之事證明確。原告酒後駕車行
    經警察機關設有告示牌、三角錐之臨檢站，未依員警指示停
    車接受檢查，卻逕自加速闖越臨檢站，擦撞致值勤員警及原
    告皆受傷，自有道路交通管理處罰條例第35條第1項第1款、
    同條第4項第1款，汽機車駕駛人，酒精濃度超過規定標準，
    因而肇事致人受傷，以及行經測試檢定之處所，不依指示停
    車接受稽查之情，原告自應受罰等語，並聲明：原告之訴駁
    回，訴訟費用由原告負擔。
五、本院之判斷：
  ㈠按「汽機車駕駛人，駕駛汽機車經測試檢定有下列情形之一
    ，機車駕駛人處新臺幣一萬五千元以上九萬元以下罰鍰，汽
    車駕駛人處新臺幣三萬元以上十二萬元以下罰鍰，並均當場
    移置保管該汽機車及吊扣其駕駛執照一年至二年；…：一、
    酒精濃度超過規定標準。」、「汽機車駕駛人有下列各款情
    形之一者，處新臺幣十八萬元罰鍰，並當場移置保管該汽機
    車、吊銷其駕駛執照及施以道路交通安全講習；如肇事致人
    重傷或死亡者，吊銷其駕駛執照，並不得再考領：二、拒絕
    接受第一項測試之檢定。」、「汽車駕駛人，曾依…第35條
    第4項前段…規定吊銷駕駛執照者，3年內不得考領駕駛執照
    」，行為時道路交通管理處罰條例第35條第1項第1款、第4
    項第2款、第67條第2項分別定有明文。
  ㈡次按「（第1 項）警察於公共場所或合法進入之場所，得對
    於下列各款之人查證其身分：一、合理懷疑其有犯罪之嫌疑
    或有犯罪之虞者。二、有事實足認其對已發生之犯罪或即將
    發生之犯罪知情者。三、有事實足認為防止其本人或他人生
    命、身體之具體危害，有查證其身分之必要者。四、滯留於
    有事實足認有陰謀、預備、著手實施重大犯罪或有人犯藏匿
    之處所者。五、滯留於應有停（居）留許可之處所，而無停
    （居）留許可者。六、行經指定公共場所、路段及管制站者
    。（第2 項）前項第6 款之指定，以防止犯罪，或處理重大
    公共安全或社會秩序事件而有必要者為限。其指定應由警察
    機關主管長官為之。」，警察職權行使法第6 條第1 項及第
    2 項定有明文。是以倘員警執行酒精濃度測試檢定之處所，
    係屬於警察職權行使法第6 條第1 項第6 款之「管制站」，
    員警依據警察職權行使法所為之交通檢查，而以特定原因如
    酒測等為發動要件，駕駛人行經警察機關設有告示執行道路
    交通管理處罰條例第35條第1 項測試檢定之處所，遭員警攔
    查，即有停車接受稽查之義務。
  ㈢原告雖主張當時因看到該路口沒有設臨檢站，因一時緊張油
    門跟煞車一起按，導致衝到後面遭員警攔下來云云，惟查：
　　⒈經查，本院勘驗調查舉發機關提供之採證光碟，製成勘驗
      筆錄附卷為證（見本院卷第83頁），勘驗結果為：影像畫
      面時間0000-00-00 00：35：23時至1：08：48時執勤員警
      於臺中市河南路三段與市政北六路口，設置路檢點，並設
      置三角錐、機車受驗告示牌以及LED燈告示牌。1：08：49
      時至1：22：02時，執勤員警手揮指揮棒示意來車停下受
      檢，同時有引擎聲加速運轉聲響，一台普通重型機車(下
      稱系爭車輛)，自畫面左方出現，未於酒駕稽查站停車，
      快速通過酒駕稽查站，並擦撞執勤員警，系爭車輛因重心
      不穩摔到在地，隨後執勤員警上前逮捕。
　　⒉依上開勘驗結果可知，員警於110年11月16日01時08分許，
      在臺中市河南路三段與市政北六路口前，設置酒駕稽查站
      ，擺設三角錐、停車受檢告示牌以及LED燈告示牌，有舉
      發機關檢附違規影像（見本院卷第61-68頁）在卷可稽，
      屬依警察職權行使法第6 條第1 項第6 款所設之管制站，
      客觀上已足使行經該處之駕駛人得以知悉員警為執行酒測
      攔查勤務，原告自應準備停車受檢，且行經該處之車輛均
      能依員警指示接受稽查，再依員警指示駛離。而系爭車輛
      於上開時、地行至酒駕稽查站時，見有酒駕稽查站設有「
      停車酒測」、「停車受檢」等LED告示牌及交通錐，且該
      處車道明顯縮減至車輛僅得於外側車道通過，本即應依告
      示牌停車接受稽查，而原告駕駛系爭車輛至酒駕稽查站時
      ，並未減速，反而加速準備通過酒駕稽查站，嗣經員警攔
      阻後，才因擦撞致該名攔阻之員警重心不穩倒地，之後經
      在場舉發機關員警對其進行酒測，測得原告酒精濃度值為
      0.21mg/l，有110年12月13日中市警六分交字第110015336
      7號函在卷可按（見本院卷第57頁）。而上開事實為原告
      所不爭執，故可據此認定原告上述之行為，核已構成道路
      交通管理處罰條例路交通管理處罰條例第35條第4項「駕
      駛機車行經警察機關設有酒測站不依指示停車接受稽查」
      及同條第1項「汽機車駕駛人酒精濃度超過規定標準(0.15
      -0.25(未含))因而致人受傷」之處罰要件。　
　　⒊又按行政罰法第1 條規定：「違反行政法上義務而受罰鍰
      、沒入或其他種類行政罰之處罰時，適用本法。但其他法
      律有特別規定者，從其規定。」第24條第1 項規定：「一
      行為違反數個行政法上義務規定而應處罰鍰者，依法定罰
      鍰額最高之規定裁處。但裁處之額度，不得低於各該規定
      之罰鍰最低額。」此即學說上所稱一事不二罰原則，指同
      一人以一行為違反數個行政法上義務規定而應處罰鍰者，
      如因行為單一，且違反數個規定之效果均為種類相同之罰
      鍰，從其一重處罰已足達成行政目的時，僅得裁處一個罰
      鍰。至同法第25條規定：「數行為違反同一或不同行政法
      上義務之規定者，分別處罰之。」，則係揭示數行為分別
      處罰原則。故違反數個行政法上義務應處罰鍰，係從一重
      裁處，或分別處罰，應視其行為個數為單一或多數以為判
      斷；所謂一行為，包括「自然一行為」與「法律上一行為
      」，數行為則指同一行為人多次違反同一行政法上義務規
      定，或違反數個不同行政法上義務規定，其行為不構成「
      自然一行為」或「法律上一行為」者而言。至於違反行政
      法上義務之行為，究為一行為或數行為，必須就具體個案
      ，依據行為人主觀之意思、客觀上實現之構成要件及所侵
      害法益，斟酌其所違反行政法上義務之法令文義、規範目
      的、期待可能性與社會通念等因素，予以綜合判斷決定。
      是以，倘若行為人主觀上乃基於各別行為決意，客觀上多
      次實現構成要件，甚或侵害不同之法益，即仍應分別處罰
      ，以符前開行政罰法及處罰條例之意旨。查本件被告對原
      告所為之裁罰依據為道路交通管理處罰條例第35條第1項
      第1款、同條第4項，細繹上開二規定立法目的，前者乃係
      駕駛人除具備飲酒後駕駛車輛為其基礎構成要件外，尚須
      具備「肇事致人受傷」之加重結果構成要件，其立法目的
      在於平衡刑罰與責任，避免傷害道路上行人或致人於死的
      不法內涵無法在量刑上作適切的表達；後者立法目的在於
      防杜駕駛人拒絕停車接受稽查，強行闖越危及執法人員安
      全，並非以駕駛人確有酒後駕車之情形為限。且兩者構成
      要件不同，對於不同用路人之行車安全造成之危害亦不相
      同，核屬數行為，自應分別評價，依前揭行政罰法第25條
      之規定，自得連續舉發，是被告所為之原處分一、二，並
      無重複處罰之問題，併予說明。
  ㈣綜上所述，原告違規事證明確，被告依法所為原處分一、二
    並無違誤，原告訴請撤銷，為無理由，應予駁回。
六、本件事證已臻明確，兩造其餘主張及陳述，經核於判決結果
    不生影響，爰不逐一論列，附此敘明。
七、本件第一審裁判費為300 元，應由原告負擔，爰確定第一審
    訴訟費用額如主文第2 項所示。
據上論結，本件原告之訴為無理由，依行政訴訟法第237 條之7
、第98條第1 項前段、第237 條之8 第1 項，判決如主文。
中　　華　　民　　國　　111 　年　　9 　　月　　2 　　日
　　　　　　　　　行政訴訟庭　法　官　楊萬益
以上正本證明與原本無異。
如不服本判決，應於判決送達後20日內，向本院提出上訴狀並表
明上訴理由（原判決所違背之法令及其具體內容或依訴訟資料可
認為原判決有違背法令之具體事實），其未表明上訴理由者，應
於提出上訴後20日內向本院補提理由書（上訴狀及上訴理由書均
須按他造人數附繕本，如未按期補提上理由書，則逕予駁回上訴
），並應繳納上訴裁判費新臺幣750元。
中　　華　　民　　國　　111 　年　　9 　　月　　2 　　日
　　　　　　　　　　　　　　　書記官　林柏名